臺灣高等法院臺中分院民事判決　　　　　　94年度訴字第37號
原　　　告　丁○○○
訴訟代理人　熊賢祺　　律師
複代　理人　甲○○
複代　理人　丙○○
被　　　告　乙○○(
　　　　　　　樓
　　　　　　現於臺灣臺中看守所
被　　　告　辛○○(在監)
　　　　　　現於臺灣臺中監獄
被　　　告　戊○○○(
　　　　　　現於臺灣臺中看守所
被　　　告　己○○
被　　　告　庚○○(
　　　　　　現於臺灣臺中看守所
上列當事人間因被告乙○○等詐欺上訴案件，經原告提起附帶民
事訴訟，請求損害賠償，由本院刑事庭移送審理（94年度附民字
第200號），本院於九十四年十二月十四日言詞辯論終結，茲判
決如下：
　　　主　　　文
被告應連帶給付原告新台幣壹佰陸拾萬元，及自九十四年八月十
二日起，至清償日止按年息百分之五計算之利息。
訴訟費用由被告連帶負擔。
本判決於原告以新台幣伍拾萬元供擔保後，得假執行。
　　　事實及理由
一、被告己○○經合法通知，無正當理由，未於言詞辯論期日到
    場，核無民事訴訟法第三百八十六條所列各款情形，據原告
    聲請，由其一造辯論，而為判決，先此敘明。
二、原告主張：被告乙○○、戊○○○、辛○○、庚○○、己○
    ○共組俗稱「金光黨」之犯罪集團詐騙他人錢財，藉以獲取
    生活之資，於民國（下同）92年12月5日上午八時許，在臺
    中市○○路與錦南街口附近，共同基於常業詐欺之犯意聯絡
    ，而意圖為自己不法之所有，以詐騙手法向原告詐取新台幣
    （以下同）一百六十萬元，嗣經警查獲。求為命被告應連帶
    給付原告新台幣壹佰陸拾萬元，及自九十四年八月十二日起
    ，至清償日止按年息百分之五計算之利息暨供擔保以宣告假
    執行之判決。
三、
  (一)被告己○○經合法通知，均未於本院準備程序期日及言詞辯
    論期日到場，亦未提出任何書狀為聲明及陳述。
  (二)被告庚○○、戊○○○、辛○○、庚○○對於原告主張就彼
    等部分之事實為自認，惟以現今並無款項可供河濱，日後出
    獄再賺錢賠償等語置辯。
  (三)被告乙○○則以原告此部分主張之事實，伊未參與資為抗辯
    。
  (四)被告庚○○、戊○○○、辛○○、庚○○及乙○○答辯聲明
    均為：原告之訴駁回。
四、經查原告主張：被告乙○○、戊○○○、辛○○、庚○○、
    己○○等如何因個人經濟狀況欠佳，且須照顧幼弱負擔家計
    ，乃尋思共組俗稱「金光黨」之犯罪集團詐騙他人錢財，藉
    以獲取生活之資，竟自民國（下同）92年3月間起，共同基
    於常業詐欺之犯意聯絡，而意圖為自己不法之所有，先推由
    己○○負責購買車用無線電對講機、供行騙所用之袋子（裝
    有鉅額現款先行取信被害人），及鋁箔包飲料（以布料或紙
    袋包裹，俟機與被害人裝有現金之紙袋掉包，詳如後述）等
    物。準備就緒後，渠5人即相互以行動電話聯繫彼此會面共
    同犯案之時間、地點，由辛○○負責駕駛自小客車搭載乙○
    ○、戊○○○2人，庚○○則駕駛另1部自小客車搭載己○○
    ，於如刑事判決附表1所示時、地，隨機挑選獨自1人徒步行
    走之年邁長者，並以無線電對講機與他車人員保持聯繫。渠
    5人鎖定作案目標後，再責由戊○○○先行下車佯裝失智女
    子，虛以問路為由，上前與如附表1所示之被害人等攀談。
    各該被害人初始不疑有他，多好意為其指路或告稱不知如何
    前往。俟戊○○○遠離被害人，乙○○旋趨前接近被害人，
    並指稱：戊○○○因遭丈夫拋棄，身心嚴重受創，但因身上
    懷有鉅款，出手闊綽，經常給付店家大額鈔票不思找零，與
    其任由戊○○○浪費金錢或遭到惡人拐騙，不如合力將戊○
    ○○身上錢財取走，作為慈善公益用途等語。如附表1所示
    被害人等依憑戊○○○問路時之神情態度，確似心神渙散之
    人，或因心存善念不欲見其財物浪擲耗盡，或因一時貪嗔冀
    能從中謀取利益，乃陷於錯誤，認乙○○所言為真，同意與
    乙○○、戊○○○共同登上辛○○所駕駛之自小客車，庚○
    ○則駕車搭載己○○自後尾隨。戊○○○在車內先出言表示
    ：伊只願與有錢人交往，車內之人必須拿出錢財與伊互相比
    較，證明個人財力，伊始願意與之隨行等語，乙○○隨即在
    旁應聲附合，並在中途請辛○○讓其下車假意返家拿錢。待
    乙○○上車並出示預藏之大筆現金後，戊○○○乃要求車內
    之被害人亦須拿出錢財一較多寡，乙○○則向被害人詢問家
    中是否有個人存摺或定期存單、該帳戶內有無金額、金額若
    干等事項，並欲被害人提領存款或交付身上財物，以利將戊
    ○○○持有之鉅款騙回後救濟窮人。被害人不疑有他，遂返
    家拿取金融機構存摺、定期存單及印鑑章等物，己○○並下
    車尾隨察看被害人拿取上開物品之過程，同時注意有無員警
    巡經該處，或被害人之家人有無一同走出查探車牌等情，如
    有異狀，再由庚○○以車用無線電聯繫辛○○等人應變。被
    害人取得存摺、存單及印鑑章後，辛○○旋即駕車搭載被害
    人前去領款，由己○○跟隨被害人進入該金融機構，觀看被
    害人是否確實領款，確認無誤後再行上車。待被害人領得款
    項登上辛○○所駕自小客車後，乙○○乃要求被害人將錢財
    取出互相比較，如認被害人領得錢財尚有未足，乙○○及戊
    ○○○則再誘使被害人拿出金飾以為補充。被害人認為戊○
    ○○、乙○○等人均身懷鉅款，出手大方，應不致有何不法
    意圖，乃誤信乙○○之言而允以交付觀覽，並任由乙○○在
    旁堆疊整理現款。此時戊○○○即繼續與被害人攀談，或委
    請被害人點數鈔票交給辛○○作為報酬，乙○○遂利用被害
    人分神之際，將被害人交付之現款掉包，並以布料或紙袋包
    裹之飲料罐瓜代後交還被害人，致令被害人由外觀上難以辨
    識有何差異。乙○○等人見所欲詐取之財物業已得手，無繼
    續與被害人周旋之必要，即藉故要求被害人下車在路旁暫先
    等候。被害人不知有詐而聽命下車，辛○○旋即駕車搭載乙
    ○○、戊○○○2人迅速離去。待被害人在路旁苦候多時，
    不見辛○○駕車折返，乃於當場或返家後打開包裹查看，發
    現其內均係放置飲料罐，始知受騙上當（乙○○、戊○○○
    於多次行騙過程中，曾經互換裝瘋賣傻及鼓動行詐之角色）
    。渠5人得款後，即依各人所扮演角色出力之多寡，由乙○
    ○、戊○○○、辛○○各分得24%，庚○○分得16%，己○○
    則分得12% ，乙○○等人即以上開方式詐騙如月下花前事判
    決附表1所示被害人之財物（詳細金額及財物種類，均如刑
    事判決附表1所示），並以之為常業。嗣於93 年8月24日中
    午12時20分許，經警持原法院核發之搜索票，同步分別前往
    乙○○、戊○○○、辛○○、庚○○、己○○等人之住所執
    行搜索，並當場扣得渠等所有如刑事判決附表4所示之供犯
    罪使用及詐騙所得之物，始查悉上情。業經本院刑事庭以九
    十四年度上訴字第1364號判處罪刑在案，且被告等人亦於警
    訊、偵審中供認訛，原告亦於警訊及偵審中指認被告乙○○
    即為邀請原告一起去騙頭腦有問題之戊○○○明確，而台灣
    彰化地方法院刑事庭復提示原告指認照片及警訊筆錄及報案
    三聯單供被告等辯論，被告戊○○○等亦均無異議（見該院
    93年度訴字第1359號卷46頁），且除了被告戊○○○等五人
    並共犯，復為彼等在上開刑事庭於九十三年十月十九日審理
    時一致供明，經本院取上開刑事卷宗核無訛，是被告戊○○
    ○否認有原告主張之事實，及被告乙○○供稱係一名叫阿霞
    者所為要無可取，原告主張之事實堪信為真實。
五、按因故意、不法侵害他人之權利者，負損害賠償責任；數人
    共同不法侵害他人之權利者，連帶負損害賠償責任。民法第
    一百八十四條第一項前段、第一百八十五條第一項分別定有
    明文。被告等五人既共同向原告詐騙一百六十萬元，對原告
    自應負侵權行為連帶賠償責任，原告訴請被告應連帶給上開
    金額及起訴狀繕本最後送達翌日即九十四年八月十二日起，
    至清償日止按年息百分之五計算之利息，為有理由，應予准
    許。又原告勝訴，陳明供擔保以宣告假執行，爰酌定相當金
    額以准許之。
六、本案事實已臻明確，兩造其餘攻擊防禦方法，不足以影響本
    判決結果，爰不一一論述，併此敘明。
據上論結，本件原告之訴，為有理由，依民事訴訟法第八十五條
第二項、第四百六十三條、第三百八十五條第一項前段，判決如
主文。
中　　華　　民　　國　　94　　年　　12　　月　　28　　日
                    民事第一庭審判長法　官  李寶堂
                                    法　官  王重吉
                                    法　官  鄭金龍
以上正本係照原本作成。
如對本判決上訴，須於收受判決送達後20日內向本院提出上訴書
狀，其未表明上訴理由者，應於提出上訴後20日內向本院提出上
訴理由書（須按他造人數附具繕本）。
上訴時應提出委任律師為訴訟代理人之委任狀。具有民事訴訟法
第466條之1第1項但書或第2項之情形為訴訟代理人者，另應附具
律師及格證書及釋明委任人與受任人有該條項所定關係之釋明文
書影本。
                                    書記官  林桂鳳
中　　華　　民　　國　　94　　年　　12　　月　　29　　日
                                        　　　　　　　Ｂ
